【裁判字號】    99,訴,629
【裁判日期】    990721
【裁判案由】    毒品危害防制條例
【裁判全文】
臺灣臺北地方法院刑事判決               99年度訴字第629號
公  訴  人  臺灣臺北地方法院檢察署檢察官
被      告  甲○○
上列被告因違反毒品危害防制條例案件，經檢察官提起公訴（99
年度毒偵字第41、164、451號），本院判決如下：
    主  文
甲○○所犯之罪、所處之刑及應沒收之物均如附表所示。應執行
有期徒刑壹年陸月，扣案海洛因1 包（淨重零點壹公克）沒收銷
燬，海洛因之空包裝壹個（重零點貳公克）、注射針筒壹支均沒
收。
被訴施用第二級毒品部分無罪。
    事  實
一甲○○前於民國93年間因施用毒品案件，經本院以93年度毒聲
  字第623 號裁定令入勒戒處所施以觀察、勒戒後，認有繼續施
  用毒品之傾向，再以94年度毒聲字第137 號裁定令入戒治處所
  施以強制戒治，94年12月6 日強制戒治執行完畢釋放，並經臺
  灣臺北地方法院檢察署檢察官以95年度戒毒偵字第14號為不起
  訴處分確定。另因施用毒品案件，經本院以98年度訴字第1915
  號判決判處有期徒刑6 月，現於臺灣臺北監獄執行中（不構成
  累犯）。竟又於下列時間地點施用第一級毒品海洛因：
(一)98年11月13日下午5 點左右，在臺北縣新店市○○街公園內以
  針筒注射之方式施用第一級毒品海洛因。嗣為警通知其於同年
  11月14日下午3 點15分前往臺北縣政府警察局中和第一分局接
  受採尿送驗，始知上情。
(二)98年12月9 日上午10點左右，在臺北縣新店市○○街公園內以
  針筒注射之方式施用第一級毒品海洛因。嗣為警於同日下午6
  點左右，在臺北縣新店市○○路○ 段445 號4 樓扣得其所有且
  供施用海洛因所用之海洛因1 包（淨重0.1 公克、空包裝1 個
  重0.2 公克），及非甲○○所有之注射針筒1 支，並採尿送驗
  ，始知上情。
(三)99年1 月6 日下午3 點35分左右，在臺北縣新店市○○路集應
  宮內以針筒注射之方式施用第一級毒品海洛因。嗣為警於同日
  下午3 點40分左右，在前址旁扣得其所有且供施用海洛因所用
  之注射針筒1 支，並採尿送驗，始知上情。
二案經臺北縣政府警察局中和第一分局、新店分局、中和第二分
  局先後報請臺灣臺北地方法院檢察署檢察官偵查起訴。
    理  由
壹、證據能力：被告以外之人於審判外之言詞或書面陳述，除法
    律有規定者外，不得作為證據，刑事訴訟法第159 條第1 項
    固有明文；惟被告以外之人於審判外之陳述，雖不符同法第
    159 條之1 至之4規 定，而經當事人於審判程序同意作為證
    據，法院審酌該言詞陳述或書面陳述作成時之情況，認為適
    當者，亦得為證據。又當事人、代理人或辯護人於法院調查
    證據時，知有第159 條第1 項不得為證據之情形，而未於言
    詞辯論終結前聲明異議者，視為有前項之同意，同法第159
    條之5 亦定有明文。本件公訴人及被告甲○○於本院準備程
    序及審判程序中對於本院所引用之供述及非供述證據之證據
    能力均表示沒有爭執，且迄於言詞辯論終結前未聲明異議。
    經審酌本院所引用之供述及非供述證據資料作成時之情況，
    核無違法取證或其他瑕疵，認為以之作為證據為適當，均得
    做為證據。
貳、有罪部分
一認定犯罪事實所憑之證據及理由：前述事實除據被告甲○○於
  本院審理時之自白外，並有附表「證據名稱」欄所列證據資料
  可證，足以擔保被告自白之真實性，本件證據明確，已可認定
  被告有事實欄所載3 次施用第一級毒品海洛因之犯行，應依法
  論科。
二論罪科刑之依據：核被告所為，均係犯毒品危害防制條例第10
  條第1 項施用第一級毒品罪，其持有第一級毒品海洛因之低度
  行為，各為施用之高度行為吸收，均不另論罪。本院審酌被告
  犯後態度良好，坦承犯行，且所犯屬自戕行為等一切情狀，分
  別量處如主文所示之刑，並定其應執行之刑。又98年12月9 日
  扣案海洛因1 包（淨重0.1 公克）屬第一級毒品，不問屬於犯
  人與否，均依毒品危害防制條例第18條第1 項前段規定諭知沒
  收銷燬之，海洛因之空包裝1 個（重0.2 公克）有防止海洛因
  裸露、逸出及潮濕之功用，並便於攜帶，與99年1 月6 日扣案
  之注射針筒1 支，同為供被告施用海洛因所用之物，且均屬被
  告所有，已經其供承在卷，均依刑法第38條第1 項第2 款沒收
  之。至98年12月9 日該次查獲之注射針筒1 支，雖係被告施用
  海洛因所用之物，但既非被告所有，業據被告供承在卷（本院
  卷第4 頁反面至第5 頁），自不得諭知沒收。
參、無罪部分
一公訴意旨另以：被告於98年12月10日為警採尿時起回溯96 小
  時內某時，在不詳地點施用第二級毒品安非他命等語，因認被
  告另涉犯毒品危害防制條例第10條第2項施用第二級毒品罪。
二按犯罪事實應依證據認定之，無證據不得認定犯罪事實，又不
  能證明被告犯罪者，應諭知無罪之判決，刑事訴訟法第154 條
  第2 項、第301 條第1 項分別定有明文。故事實之認定，應憑
  證據，如未能發現確實之證據，或證據不足以證明，自不能以
  推測或擬制之方法，以為裁判基礎；且犯罪事實所憑之證據，
  無論係直接證據或間接證據，其為訴訟上之證明，須於一般人
  均不致有所懷疑而得確信為真實之程度，始得據為有罪之認定
  ，倘其證明尚未達此程度而尚有合理之懷疑存在時，本諸無罪
  推定原則，即不得認定被告有此行為。
三公訴人認被告涉犯毒品危害防制條例第10條第2 項之罪，無非
  以臺灣檢驗科技股份有限公司99年1 月29日濫用藥物檢驗報告
  （99年度毒偵字第41號卷第87頁）為其論據。被告否認有公訴
  人所指施用第二級毒品安非他命之犯行，辯稱：98年12月9 日
  該次真的沒有施用安非他命，該次只有施用海洛因，當天所用
  的針筒是舊的，就是裡面有毒品，有什麼不清楚，是別人用過
  放在查獲現場，其就拿來用，其都是用海洛因（本院卷第34頁
  反面、第51頁反面至第52頁）等語。
四本院認為：被告前雖因施用毒品案件經觀察、勒戒及強制戒治
  ，及因施用毒品案件經判處徒刑，惟該等施用犯行所施用之毒
  品種類均為海洛因，並無甲基安非他命或安非他命之紀錄等情
  ，有臺灣高等法院被告前案紀錄表1 份、臺灣臺北地方法院檢
  察署檢察官95年度戒毒偵字第14號不起訴處分書、本院98年度
  訴字第1915號判決等在卷可憑。又依前述臺灣檢驗科技股份有
  限公司之濫用藥物檢驗報告觀之，被告該次排放之尿液中，安
  非他命之含量為329ng/ml，未達500ng/ml判定陽性之標準，而
  甲基安非他命之含量雖為2154ng/ml ，已超過500ng/ml判定陽
  性之標準，而可認定被告體內確有甲基安非他命之代謝物，但
  超過之數值亦非甚高；參以習慣施用海洛因之人經常相互使用
  注射針筒，亦所在多有，是被告因當日施用海洛因所使用之針
  筒中，留有甲基安非他命殘餘物，致尿液中驗出甲基安非他命
  成分，非無可能。況被告對於其餘刑度較重之施用海洛因犯行
  均予坦承，實無單就可論以一罪之施用甲基安非他命行為，堅
  決否認之必要，所辯應可採信，尚難僅憑自被告尿液中檢驗出
  微量即認被告有施用甲基安非他命或安非他命之犯行，公訴人
  所舉證據不足以證明被告有起訴書所指安非他命犯行，不能證
  明被告犯罪，參照前述說明，應就被告被訴施用第二級毒品部
  分為無罪之諭知。
肆、適用之法條：刑事訴訟法第299 條第1 項前段、第301 條第
    1 項。毒品危害防制條例第10條第1 項、第18條第1 項前段
    ，刑法第11條前段、第51條第5 款、第38條第1 項第2 款。
本案經檢察官文家倩到庭執行職務
中    華    民    國    99    年    7     月    21    日
                    刑事第15庭  審判長法  官  廖紋妤
                                      法  官  黃桂興
                                      法  官  邱蓮華
上正本證明與原本無異。
如不服本判決應於收受送達後10日內向本院提出上訴書狀，並應
敘述具體理由；其未敘述上訴理由者，應於上訴期間屆滿後20日
內向本院補提理由書（均須按他造當事人之人數附繕本）「切勿
逕送上級法院」。
                                      書記官  葉宜玲
中    華    民    國    99    年    7     月    21    日
【附表】
┌─┬──────────┬────────┬────────────────┐
│編│     主   文        │  應沒收銷燬及  │         證據名稱               │
│號│                    │  應沒收之物    │                                │
├─┼──────────┼────────┼────────────────┤
│ 1│甲○○施用第一級毒品│無              │勘察採證同意書、犯罪嫌疑人姓名及│
│  │，處有期徒刑7月。   │                │代碼對照表、臺灣檢驗科技股份有限│
│  │                    │                │公司98年12月7 日濫用藥物檢驗報告│
│  │                    │                │(99年度毒偵字第164號卷第3至5頁) │
├─┼──────────┼────────┼────────────────┤
│ 2│甲○○施用第一級毒品│扣案海洛因1 包（│(一)勘察採證同意書、被移送者姓名及│
│  │，處有期徒刑7月。   │淨重0.1 公克）沒│  代碼對照表、臺灣檢驗科技股份有│
│  │                    │收銷燬，海洛因之│  限公司99年1 月29日濫用藥物檢驗│
│  │                    │空包裝1 個（重  │  報告（99年度毒偵字第41號卷第55│
│  │                    │0.2 公克）沒收。│  、58、87頁）                  │
│  │                    │                │(二)海洛因1 包（淨重0.1 公克，含空│
│  │                    │                │  包裝1 個重0.2 公克）、非被告所│
│  │                    │                │  有之注射針筒1 支，及毒品初步檢│
│  │                    │                │  驗報告單（99年度毒偵字第41號卷│
│  │                    │                │  第52頁）                      │
├─┼──────────┼────────┼────────────────┤
│ 3│甲○○施用第一級毒品│扣案注射針筒1支 │尿液編號及姓名對照表、尿液監管紀│
│  │，處有期徒刑7月。   │沒收。          │錄表、臺灣檢驗科技股份有限公司99│
│  │                    │                │年1 月29日濫用藥物檢驗報告（99年│
│  │                    │                │度核退字第176號卷第31、5、6頁） │
└─┴──────────┴────────┴────────────────┘
附錄論罪科刑法條
毒品危害防制條例第10條第1項
施用第一級毒品者，處6月以上，5年以下有期徒刑。

司法院資訊處製作；財團法人民間司法改革基金會備份。
